臺灣臺南地方法院刑事裁定　　　　　　　　　　　　　九十三年度自緝字第一一號
　 自　訴　人　甲○○
　 被　　　告　乙○○
右列被告因詐欺案件，經自訴人提起自訴，本院裁定如左：
    主  文
自訴駁回。
    理  由
一、自訴意旨略以：被告乙○○自民國九十年一、二月間參加自訴人甲○○所招募每
    會新臺幣（下同）一萬元之互助會，每月一日、十五日標會，採內標制。詎被告
    於九十年二月一日首次開標即標得互助會金，並自次一開標日即九十年二月十五
    日起即未見依約繳交分文會款，共積欠死會會款十九萬元，因認被告涉有刑法第
    三百三十九條第一項之詐欺取財罪嫌云云。
二、按法院或受命法官於自訴案件第一次審判期日前訊問或調查結果，如認為案件有
    刑事訴訟法第二百五十二條至第二百五十四條之情形者，得以裁定駁回其自訴，
    同法第三百二十六條第三項定有明文。又犯罪事實應依證據認定之，無證據不得
    認定犯罪事實，同法第一百五十四條第二項亦有明文。
三、次按刑法第三百三十九條第一項之詐欺取財罪，係以意圖為自己或第三人不法所
    有，以詐術使人將本人或第三人之物交付為要件；又所稱以詐術使人交付，必須
    被詐欺人因其詐術而陷於錯誤，若其所用方法不能認為詐術，亦不致使人陷於錯
    誤，即不構成該罪，最高法院四十六年臺上字第二六０號判例可參。再前開條項
    之詐欺罪，必須行為人自始意圖不法所有，以客觀上足以使人陷於錯誤之手段，
    欺矇被害人使為交付財物之行為，始足當之。
四、本件自訴人認被告乙○○涉有前開犯嫌，無非以被告參加互助會後，首次開標即
    行得標，並於標得互助會金起迄今未見被告依約給付分文死會會款，且追索無著
    嗣並遍尋不獲等情事，及卷附互助會會單影本一紙及本票影本十九紙等事證，為
    其論據。訊據被告固坦承有參加自訴人於九十年二月一日所召集的互助會且未繳
    納死會會款等情，惟辯稱：伊並非參加前揭互助會之始即打算不繳納會款，而係
    因經濟困難故而無法未依約給付死會會款，並不是要故意騙自訴人之財物等語。
    經查：本件自訴人原與被告之妹妹熟識，而因此主動邀請被告入會，且自訴人於
    被告入會前，即知悉被告積欠他人債務需款以資清償，及被告得標時自訴人亦親
    眼見聞被告將互助會金持交其債權人等情，已據自訴人與被告一致陳明在卷（見
    本院九十三年七月六日筆錄），堪認被告並未對自訴人施用詐術，且自訴人亦無
    陷於錯誤而交付財物之情形。又依現今社會金融活動現狀，互助會本係民間籌募
    資金之重要手段之一，互助會會員往往於需款孔急之際，即藉由此一制度取得資
    金，然取得資金應付所需後，無法續行負擔會員之義務，亦非罕見之事，果非另
    有實證足認行為人於參與互助會之際，即存詐騙之意，自不得僅以互助會會員標
    得會款後，未依約履行其應負擔之義務，即認該會員確有詐欺犯行。又當事人間
    依一般社會經驗原需承擔信用風險之遠期票據交易，對事後票據不獲支付之結果
    ，尤屬可得預見之不利益，是被告簽發後交付自訴人原用以分期給付死會會款之
    本票未獲兌現，僅足確認被告未依約給付死會會款之事實，同難據為判斷被告有
    無對自訴人施以詐術之基礎。綜上事證，自訴人指訴被告涉有詐欺犯行云云，尚
    乏確切事證足以證明。末查被告嗣已與自訴人達成民事和解，有和解書一紙附卷
    足憑，益徵被告初始並無施以詐術之犯意與犯行。此外，本件復無任何證據足認
    被告乙○○詐取自訴人財物，其犯罪嫌疑顯有未足，而有刑事訴訟法第二百五十
    二條第十款之情形，依照首揭說明，本件自訴應予駁回。
據上論斷，應依刑事訴訟法第三百二十六條第三項、第二百五十二條第十款，裁定如
主文。
中      華      民      國    九十三    年     十一     月     三十     日
                              臺灣臺南地方法院刑事第五庭
                                  審判長法  官  陳欽賢
                                        法  官  莊玉熙
                                        法  官  林佩儒
右正本證明與原本無異。
如不服本裁定，應於裁定送達後五日內向本院提出抗告狀( 應附繕本 )。
                                        書記官  廖文靜
中      華      民      國    九十三    年      十二      月     一     日
